最高法院刑事判決　　　　　　九十六年度台上字第三四八０號
上　訴　人　甲○○
選任辯護人　曾慶崇律師
上　訴　人　乙○○
選任辯護人　林更穎律師
上列上訴人等因違反毒品危害防制條例案件，不服台灣高等法院
台中分院中華民國九十六年一月十一日、三月八日第二審更審判
決（九十五年度上更(二)字第二三五號，起訴案號：台灣南投地方
法院檢察署九十二年度偵字第一九四五、一九四六、三七二三號
），提起上訴，本院判決如下：
    主  文
上訴駁回。
    理  由
按刑事訴訟法第三百七十七條規定，上訴於第三審法院，非以判
決違背法令為理由，不得為之。是提起第三審上訴，應以原判決
違背法令為理由，係屬法定要件。如果上訴理由書狀並未依據卷
內訴訟資料，具體指摘原判決不適用何種法則或如何適用不當，
或所指摘原判決違法情事，顯與法律規定得為第三審上訴理由之
違法情形，不相適合時，均應認其上訴為違背法律上之程式，予
以駁回。本件原判決撤銷第一審之科刑判決，改判仍論處上訴人
甲○○以連續販賣第一級毒品罪刑（累犯）；論處上訴人乙○○
以共同販賣第一級毒品未遂罪刑，係依憑甲○○、乙○○之供述
（販賣未遂部分），證人林添順、林添全、陳次郎、湯振誼、許
世明、吳岳朋、陳志科（以上三人係司法警察）等人之證供，以
及卷附甲○○使用之0000000000號行動電話與林添順
使用之0000000000號、林添全使用之0000000
000號、陳次郎使用之0000000000號行動電話之通
聯紀錄、法務部調查局民國九十二年八月二十二日調科壹字第九
七○○○二○八三號鑑定通知書（扣案白粉驗出毒品海洛因成分
）等證據資料而為論斷，已敘明所憑證據及得心證之理由。而以
上訴人等否認犯罪所持之辯解，如何為不可採取，亦依調查所得
之證據予以指駁；並說明：本件雖查無甲○○九十二年五月八日
之警詢錄音帶，然仍不影響其警詢筆錄係出於自由意志之供述，
而得為證據；以及陳次郎、湯振誼之警詢筆錄係出於任意性，具
有證據能力；暨林添順、林添全已於第一審及原審更審前經具結
陳述，並接受甲○○之辯護人為詰問，事證已明，依刑事訴訟法
第一百九十六條規定即無再傳喚必要性之理由（見原判決理由一
、<三>、1.，<五>1.，<七>）。其論述與經驗法則、論理法則及
證據法則皆無違背，從形式上觀察，原判決並無足以影響判決結
果之違背法令之情形存在。甲○○上訴意旨略稱：（一）警局僅
提供甲○○、乙○○之檔案影像供林添順、林添全指認何人交付
毒品，未採「真人列隊指認」方式，指認程序不合法。（二）原
審於九十五年三月三十日訊問證人陳次郎時，漏未提訊甲○○，
剝奪其詰問權。原審亦未再傳喚林添順、林添全給予甲○○詰問
，於法均有違背。（三）原審雖向南投縣政府警察局南投分局（
下稱南投分局）函查及調閱相關執行案卷，仍未查得甲○○九十
二年五月八日之警詢錄音帶，既未錄音，如何擔保甲○○之自白
係出於任意性及筆錄內容與錄音內容相符，甲○○該次警詢筆錄
即無證據能力，應予排除。警方於製作證人陳次郎筆錄時，係以
甲○○不實之警詢筆錄誘導訊問，並先製作好筆錄再由陳次郎一
問一答方式製作，陳次郎之警詢筆錄不具任意性，亦應排除。（
四）依搜索扣押筆錄所載五月八日下午五時十分至二十分開始搜
索，0000000000號行動電話於同日下午五時二十一分
五十九秒出現距離南投分局較近之基地台；乙○○住所至警局行
車路程約需二十分鐘左右，警方自不可能於二十一分鐘內完成攔
檢、盤查、搜索住處及押解回警局，亦不可能於搜索後之一分鐘
即出現於南投分局。原判決認係下午四時為交易，應有違誤。（
五）林添順於警詢時係稱每次買毒品新台幣（下同）五百元，於
九十二年五月三、四、五、六日購買四次，第四次始以電話聯絡
取得；然於偵查中先改稱全部以電話購買，俟檢察官提示通聯紀
錄後，再改稱二次電話聯絡洽購；於第一審證稱係透過「林」姓
朋友介紹向「阿奇」購買毒品。究竟林添順如何認識甲○○？係
透過羅嘉琳，或是「林」姓朋友？向甲○○購毒之次數？四月份
有無購毒？「阿和」是否即為甲○○？又依林添全於警詢陳稱每
次買一小包二次用量一千元；偵查中證稱每次拿一小包一次用量
，早晚各拿一次共一千元。證詞前後不一矛盾，原判決逕認關於
每次購買金額及次數均相同，有調查不備、理由矛盾及判決未依
卷內證據之違法。（六）甲○○與林添順、林添全間之通聯紀錄
，僅能證明二支行動電話有通聯，不能證明即為販毒；況甲○○
使用之0000000000號行動話前曾借予「阿發」使用，
應係向「阿發」購買毒品，而非甲○○，原判決遽認係向甲○○
購毒，認事用法有誤。（七）湯振誼與陳次郎對於買受毒品之時
間、行為態樣、甲○○身體特徵所為之證述，於警詢及偵審中均
有不同，原判決逕採其警詢供述為甲○○不利之認定，為違背法
令。乙○○上訴意旨略稱：（一）乙○○屢稱警詢筆錄係遭刑求
所致，自白為警方違法取得，原判決採為證據，當然違背法令。
（二）原判決就乙○○與甲○○究竟如何有共同營利之犯意，乙
○○是否有營利之意圖，於理由欄中未詳加說明；亦未說明乙○
○交付毒品及收取價金行為可得多少報酬，有理由不備。（三）
原判決認定陳次郎與湯振誼前往交易，因未見乙○○而離去，故
乙○○之販賣行為為未遂，惟湯振誼證稱其於九十二年五月八日
傍晚該次有看到乙○○出來送毒品。原判決就九十二年五月八日
傍晚湯振誼是否有看到或遇到乙○○，事實認定與理由說明不同
，有理由矛盾之違誤。（四）依陳次郎及湯振誼所證伊二人於九
十二年五月七日、八日上午所看到與甲○○一起販賣毒品之人為
乙○○，身上有刺青，但乙○○身上並無刺青，可見乙○○亦非
湯振誼所證於五月八日下午所見到送毒品之人；況警員陳志科、
吳岳朋、許世明之職務報告書中僅載明於現場查獲乙○○單獨一
人騎機車於示範公墓入口處，則湯振誼未在現場，如何看見乙○
○，並指述其為販賣毒品之人？原判決既認定湯振誼證言中，就
乙○○於九十二年五月七日、八日上午之犯罪事實不可採信，未
說明何以五月八日下午之犯罪事實為可採，有理由不備等語。惟
查：（一）司法警察（官）於案發之初，經由被害人或目擊證人
對於犯罪嫌疑人所為之指認，旨在「辨別人犯之同一性」，以避
免發生因指認錯誤可能造成之錯判冤獄。是以法院在事後審查犯
罪嫌疑人於指認過程中，其正當法律程序權是否因司法警察（官
）未依主管機關內政部警政署所發布之「警察機關實施指認犯罪
嫌疑人程序要領（下稱程序要領）」而受侵害時，應審酌(1)犯罪
時，指認人見到嫌犯人之機會如何？(2)犯罪當時，指認人注意嫌
犯人之程度如何？(3)指認人於指認前，對嫌犯人身高、體態等特
徵描述之準確程度如何？(4)於嫌犯人識別程序中，指認人指認嫌
犯人之確信程度如何？(5)自犯罪發生迄至進行嫌犯人指認識別程
序時，其間隔時間如何？等因素而為判斷其指認是否可靠，而作
為取捨證據之標準。卷查甲○○已坦認認識林添順、林添全及陳
次郎等人（見第一審卷第三八六頁、上訴卷第六五頁），則警詢
以將人名部分遮蓋，提示卷附檔案影像資料Ａ〔即甲○○之影像
資料〕及Ｂ〔即乙○○之影像資料〕，分別由林添順、林添全據
以指認「送海洛因給你的是何人？」，均據其等答稱「是Ａ」等
情，足認林添順、林添全確能對嫌犯人甲○○觀察明白，得以清
楚認知甲○○行為之內容，其指認方法並不影響人犯同一性辨別
之真正，自難謂甲○○於指認程序中之正當法律程序權有受何侵
害。原判決一併採取林添順、林添全所為之指認資為證據之一，
尚無不合。（二）交互詰問制度設計之主要目的，在辨明供述證
據之真偽，以發見實體之真實。當事人為訴訟主體，其有詰問權
，當不待言。而自訴人或被告之代理人，得代自訴人或被告為一
定之訴訟行為，辯護人則有為被告辯護之權利或義務，故亦有詰
問權。惟有關交互詰問之進行方式，詰問之範圍、次序、方法、
限制，聲明異議之方式等，均屬證據法則之一環，為審判程序進
行之最核心部分。以被告言之，其辯護人、代理人對於詰問規則
之運作，自較被告為專業、熟稔。依刑事訴訟法第一百六十六條
第五項之規定，同一被告、自訴人有二人以上代理人、辯護人時
（含同一被告兼有代理人及辯護人之情形），該被告、自訴人之
代理人、辯護人對同一證人之詰問，應推由其中一人代表為之。
基此，則於被告選任辯護人為其辯護時，為避免重複詰問、浪費
法庭時間，自應由其辯護人踐行詰問之程序。本件更審前原審於
九十五年三月三十日詰問證人陳次郎時，雖漏未提訊甲○○，然
該次審判期日係由其辯護人曾慶崇律師詰問證人，有該次審判筆
錄可稽。依上說明，所踐行之訴訟程序即難謂有足以影響判決結
果之違背法令可言。（三）乙○○於偵審中並未主張其警詢筆錄
係遭刑求所取得，於上訴本院後再為爭執，自非適法之第三審上
訴理由。（四）證據之取捨，事實之認定，屬事實審法院之職權
行使，茍其判斷與論理法則及經驗法則無違，即不得任意指為違
法。又證人之供述前後縱有參差或歧異不一，事實審法院仍得本
於經驗法則，斟酌其他情形，作合理之比較定其取捨，茍所供述
證據之一部與基本事實相符時，仍得資為斷罪之依據。原判決已
在判決理由內說明其就案內所有證據本於調查所得心證，分別定
其取捨而為事實判斷之理由，並依確認之事實，說明上訴人等係
營利販賣海洛因之論據，並無違背客觀存在之論理法則及證據法
則。又原判決僅認定乙○○與甲○○就販賣未遂部分成立共同正
犯，乙○○其他被訴部分則不成立犯罪，則甲○○其他判罪犯行
即與乙○○無關，自無所謂就湯振誼證詞予以割裂適用之情形；
至於警員係因看見乙○○一人在公墓入口處徘徊，因而破獲其持
有海洛因，再由乙○○帶同警察查獲甲○○。原判決就警察有無
看見湯振誼，或湯振誼有無看見乙○○等枝節問題之敘述，縱有
微疵，仍無礙於上訴人等確有與陳次郎為交易毒品未遂基本事實
之認定。甲○○上訴意旨（四）至（六），乙○○上訴意旨（二
）至（四）所指各情，均屬對原審採證認事之適法職權行使，及
原判決已說明論斷之事項，徒憑己意，重為爭辯，或任意指摘。
綜上所陳，本件與法律規定得為第三審上訴理由之違法情形，不
相適合，應認上訴人等之上訴為違背法律上之程式，予以駁回。
據上論結，應依刑事訴訟法第三百九十五條前段，判決如主文。
中　　華　　民　　國　九十六　年　　六　　月  二十八  日
                      最高法院刑事第六庭
                          審判長法官  呂　潮　澤
                                法官  吳　昆　仁
                                法官  孫　增　同
                                法官  趙　文　淵
                                法官  吳　　　燦
      本件正本證明與原本無異
                                      書  記  官
中　　華　　民　　國　九十六　年　　七　　月　　三　　日
                                                H
